臺灣板橋地方法院刑事判決　　　　　 100年度交易字第1117號
公　訴　人　臺灣板橋地方法院檢察署檢察官
被　　　告　黃春富
選任辯護人　余梅涓律師
上列被告因過失傷害案件，經檢察官提起公訴（100 年度偵字第
24371號），本院判決如下：
    主  文
黃春富犯過失傷害罪，處有期徒刑伍月，如易科罰金，以新臺幣
壹仟元折算壹日。
    事  實
一、黃春富於民國100 年3 月13日19時許，駕駛車牌號碼HE－
    7772號自用小貨車，沿新北市○○區○○道路由南往北方向
    ，行駛至該路編號210041號燈桿斜對面附近，進入私人土地
    尋訪友人未果，欲倒車退回防汛道路時，本應注意汽車倒車
    時，應顯示倒車燈光或手勢後，謹慎緩慢往後倒車，並應注
    意其他車輛及行人；另汽車起駛前應顯示方向燈，注意前後
    左右有無障礙或車輛行人，並應讓行進中之車輛行人優先通
    行，以免發生碰撞之危險。而依當時天候晴、日間自然光線
    充足、市區道路○○路面無缺陷、亦無障礙物、視距良好，
    並無不能注意之情形，竟疏未注意，貿然倒車急促駛出，適
    有吳佳珍騎乘車牌號碼985-HLD 號普通重型機車行經該處，
    見狀一時避煞不及，機車車頭擦撞自用小貨車右後方後摔倒
    在地，因而受有右大腿挫裂傷合併脂肪壞死及肌肉斷裂等傷
    害。
二、案經吳佳珍訴由新北市政府警察局板橋分局移送臺灣板橋地
    方法院檢察署檢察官偵查起訴。
    理  由
一、證據能力部分：
    按被告以外之人於審判外之言詞或書面陳述，除法律有規定
    者外，不得作為證據。次按被告以外之人於審判外之陳述，
    經當事人於審判程序同意作為證據，法院審酌該言詞陳述或
    書面陳述作成時之情況，認為適當者，亦得為證據。當事人
    、代理人或辯護人於法院調查證據時，知有第159 條第1 項
    不得為證據之情形，而未於言詞辯論終結前聲明異議者，視
    為有前項之同意，刑事訴訟法第159 條第1 項及第159 條之
    5 分別定有明文。查本案以下所引證據，均未據被告及辯護
    人否認其證據能力〔見本院100 年11月16日準備程序筆錄〕
    ，且未於本案言詞辯論終結前聲明異議，則本院審酌該等證
    據核無違法取證或證明力顯然過低之情事，依各該陳述作成
    時之狀況，並無不適當之情形，自均得為證據，合先敘明。
二、訊據被告黃春富固坦承於上開時地駕駛車牌號碼HE-7772 號
    自用小貨車，尋訪友人未果倒車返回防汛道路之情事，惟矢
    口否認有何過失傷害之犯行，辯稱：我當時開車前往新北市
    ○○區○○道路210041號燈桿前之私人土地，那裡是私人垃
    圾車之停車場，原本要去找人，但休息室的門關著，於是倒
    車出來要離開，當時有看到告訴人機車的大燈過來，距離我
    還很遠，約有三部車的距離，所以我的車子就停著，後來聽
    到機車滑倒的聲音，該機車沒有撞到我的汽車，下車後等待
    警察前來處理，才知道告訴人的大腿撞到我車子右後方的鐵
    管，告訴人機車急速駛過我的後車身，所以可以判斷她的車
    速很快；我下車時沒有拉手煞車，因該處是下坡，所以車子
    向後滑行過了紅線一點，之後我借用被害人同學的手機打電
    話叫救護車，由我向救護人員說明位置；我停車的位置是合
    法的，是告訴人機車自己來撞我的，因此我沒有過失云云。
三、經查：
  (一)本件車禍發生地點位於新北市○○區○○道路上之編號
    210041號燈桿斜對面附近，該道路不同向各有一車道，並未
    劃分快慢連道，車道右側有一機慢車優先之車道（下稱機車
    車道），中間以白實線相隔，道路邊緣在水溝蓋外側劃有紅
    線。又車禍發生後，被告駕駛之自用小貨車業經移動停在道
    路旁，而告訴人騎乘機車倒地後在編號210041號燈桿對面前
    方留有長約12公尺之刮地痕，此有卷附現場照片、警製道路
    交通事故現場圖（其上標示之「紅線」應係「白線」之誤）
    附卷可稽〔見偵查卷第17頁、本院卷第64、65、70至74頁〕
    。而就本件車禍發生之原因，被告及告訴人各執一詞，主要
    爭點在於告訴人究係自行滑倒或碰撞被告自用小貨車而失控
    倒地？被告駕駛之自用小貨車於告訴人機車閃煞不及碰撞（
    或自行滑倒）之際究係倒退行進中或停止不動？被告自用小
    貨車於上開時點，其右後車尾有無超越道路邊緣而停置在機
    車道上，進而阻礙告訴人機車之行進諸節，合先明。
  (二)證人即告訴人吳佳珍到庭結證稱：我的機車行駛在機車道上
    ，車燈突然照到一台藍色小貨車，我就往左邊閃，然後就翻
    倒滾了幾圈，我無法確定有無發生碰撞，不清楚當時我的車
    速，也不清楚對方車輛是否在倒車等語〔見本院101 年2 月
    1 日審判筆錄第16至18頁〕。另證人張玴群到庭結證稱：我
    騎機車在告訴人左後方，我們都騎在機車道上，我有看見機
    車撞上小貨車的剎那，因為撞上去時有一點火花，機車倒地
    時也有產生火花；小貨車尾部有一部分在機車道上，因為機
    車碰撞時我可以看見前面有無東西，被告車輛是否在倒車我
    不知道，我只有看到撞到那剎那，撞到之前的情形我沒有看
    到等語〔見同上審判筆錄第11至15頁〕。互核告訴人與證人
    張玴群證述之情節相符，並無齟齬之處，且告訴人對於被告
    自用小貨車有無倒車、二車有無發生碰撞均證稱不清楚，應
    係車禍事出突然，其在猝不及防情況下倒地昏迷所致，亦無
    欲入人於罪而為誇大甚至不實之陳述內容，衡情堪以採信。
    反之，被告雖辯稱其倒車時自右邊車窗看出去可以看到45度
    的空間，發現告訴人機車急駛而來，就靜止不動，車輛車尾
    未超過紅線云云。惟被告自私人土地倒車出來之斜坡道，兩
    旁均有鐵皮圍籬，並延伸至防汛道路兩側路邊，倘被告自用
    小貨車全部尚在斜坡道內，並未超出鐵皮圍籬，其視線勢必
    遭鐵皮圍籬遮擋，此有現場照片在卷可稽；且車禍當時對向
    道路旁尚未設置反光鏡，亦為被告所自承，被告在無反光鏡
    查看車後狀況，視線又遭鐵皮圍遮擋之情況下，如何看見告
    訴人機車急駛而來，是被告所辯顯與現場狀況有違，難以採
    信。況倘被告自用小貨車停車位置並未超越紅線，即其車身
    並無任何部位在機車道上，則告訴人機車行駛在機車道上，
    行經肇事地點並無任何阻礙，自能順暢通過，何以會發生告
    訴人機車為閃避被告車輛而失控倒地之情事？兩相比較，告
    訴人指訴較為可採，被告所辯顯係事後卸責之詞，難以採信
    。
  (三)按汽車倒車時，應顯示倒車燈光或手勢後，謹慎緩慢後倒，
    並應注意其他車輛及行人；另汽車起駛前應顯示方向燈，注
    意前後左右有無障礙或車輛行人，並應讓行進中之車輛行人
    優先通行，道路交通安全規則第110 條第1 項第2 款、第89
    條第1項第6款分別定有明文。被告考領有職業小型車駕駛執
    照，有證號查詢汽車駕駛人資料可稽，對於前揭道路交通安
    全之相關規定，自無諉稱不知之理，被告於前揭時、地駕駛
    自用小貨車時，本應注意上開規定，且依當時情形，又無不
    能注意之情事，竟疏未注意，而駕駛上開自小車貿然倒車駛
    出板橋區○○道路，致行經該處由告訴人騎乘之機車閃煞不
    及倒地並受有上揭傷害，是不論告訴人機車有無與被告車輛
    發生碰撞，被告均有過失責任，且其過失行為與告訴人之傷
    害結果間，顯有相當因果關係甚明。又本件先經新北市政府
    車輛行車事故鑑委員會鑑定，認為「一、黃春富駕駛自小貨
    車，倒車未注意後方來車，為肇事原因。二、吳佳珍駕駛普
    通重機車，無肇事因素。」，有該會100 年7 月13日新北車
    鑑字0000000 號鑑定意見書可參〔見偵查卷第22頁〕；復經
    臺灣省車輛行車事故覆議鑑定委員會覆議鑑定，亦認為「一
    、黃春富於夜駕駛自小貨車，由路外倒車進入車道時，未注
    意讓車道行進中車輛先行，為肇事原因。二、吳佳珍無肇事
    因素。」，有該會101 年1 月16日覆議字第1016200223號函
    附卷可稽〔見本院審理卷第87頁〕，均與本院認定之結論相
    同。至於被告及其辯護人認為上開鑑定意見書對於告訴人機
    車車速為何、被告是否及如何倒車均未詳加認定，容有瑕疵
    ，請求另送請中央警察大學鑑定云云。惟被告有無過失責任
    ，端在其倒車時有無注意後方來車，讓車道行進中之車輛先
    行乙節，至於告訴人車速是否過快，至多涉及告訴人有無超
    速之違規行為，對於被告過失行為之認定並無影響，蓋告訴
    人機車以正常速度行駛，當被告車輛倒車突然出現在車道上
    ，告訴人亦無法及時閃避，況依本件現有證據亦無法認定告
    訴人有超速之違規行為。又被告於本院審理時自承其倒車方
    向與卷附道路交通事故現場圖所示相同，而告訴人指訴其騎
    乘在機車道上，突然看見藍色自用小貨車出現在前面，均可
    認定告訴人機車行駛接近肇事地點時，被告車輛倒車駛出防
    汛道路之情，已堪認定屬實，被告及其辯護人請求另行鑑定
    ，核無理由，應予駁回。綜合以上各節以析，本案事證已臻
    明確，被告過失傷害之犯行，洵堪認定。
四、核被告黃春富所為，係犯刑法第284 條第1 項之過失傷害罪
    。又按刑法第62條前段所規定之自首，係以對於未發覺之犯
    罪自首而受裁判為要件，故犯罪行為人應於有偵查犯罪職權
    之公務員未發覺犯罪事實或犯罪人之前自首犯罪，且接受裁
    判，兩項要件兼備，始得依刑法第62條前段自首之規定減輕
    其刑（最高法院86年台上第1951號判決意旨參照）。查本件
    車禍發生後，告訴人之同學即證人鄭皓霙打電話通知救護車
    ，因不知道地點位置，故由被告向救護人員說明地點之情，
    業據被告供述明確，核與證人鄭皓霙證述之情符相符〔見本
    院101 年2 月1 日審判筆錄第10、11頁〕，是被告僅於事後
    告知肇事地點，並非自認係肇事者而撥打電話報警處理。又
    被告於本件車禍發生後雖留在現場，然其於警詢、偵查中均
    辯稱其看見機車行駛而來便踩住煞車沒動，不久聽見機車滑
    倒的聲請云云，否認其係車禍肇事者，足認其無接受裁判之
    意，既與上開自首要件不合，自無從依該定減輕其刑，附此
    敘明。爰審酌告訴人於100 年3月13日受傷急診進行肌肉修
    補手術，隔日住院並於同年3 月22日進行清創縫合手術，至
    同年3 月26日始出院，自100 年3 月31日至同年5 月16日門
    診複查換藥及拆線共5 次，此有亞東紀念醫院診斷證明書附
    卷足憑〔見偵查卷第12頁〕，是告訴人傷勢頗重，治療療程
    非短，身體及精神遭受傷害非輕，被告事後否認有過失傷害
    犯行，迄今尚未能與告訴人達成和解，賠償告訴人之損失，
    兼衡其智識程度、素行、過失之程度等一切情狀，量處如主
    文所示之刑，並諭知易科罰金之折算標準，以示懲儆。
據上論斷，應依刑事訴訟法第299 條第1 項前段，刑法第284 條
第1 項、第41條第1 項前段，刑法施行法第1 條之1 ，判決如主
文。
本案經檢察官劉文瀚到庭執行職務。
中    華    民    國    100   年    2     月    15    日
                    刑事第三庭  法  官  侯志融
以上正本證明與原本無異。
如不服本判決應於收受本判決後10日內向本院提出上訴書狀，並
應敘述具體理由，如未敘述上訴理由者，應於上訴期間屆滿後20
日內補提理由書狀於本院（均須按他造當事人之人數附繕本）「
切勿逕送上級法院」。
                                書記官  林進煌
中    華    民    國    100   年    2     月    15    日
附錄本案論罪科刑法條全文：
刑法第284 條第1 項
因過失傷害人者，處6 月以下有期徒刑、拘役或5 百元以下罰金
，致重傷者，處1 年以下有期徒刑、拘役或5百元以下罰金。